臺灣高等法院刑事裁定　　　　　　　　　　　　　　　九十三年度抗字第五一六號
　　抗　告　人
　　即自訴人　　甲○○
　　被　　　告　乙○○
右列抗告人因被告詐欺案件，不服臺灣臺北地方法院中華民國九十三年八月三日裁定
（九十一年度自字第一三六號），提起抗告，本院裁定如左：
    主  文
抗告駁回。
    理  由
一、自訴意旨略以：如附件自訴狀及補充理由狀所載。因認被告涉有刑法第三百三十
    九條之詐欺罪嫌。
二、抗告意旨略以：本件若被告不簽立切結書，抗告人不至於陷於錯誤將款交付，認
    被告領取上開款，係施以詐術，原裁定置抗告人提出被告簽立之切結書、同意授
    權書，領款收據，告發狀、筆錄及不起訴處分書等重要證據為審酌，原裁定理由
    不備，且自由心證違背經驗法則云云。
三、按刑法第三百三十九條詐欺罪之成立，以意圖為自己或第三人不法之所有，以詐
    術使人將本人或第三人之物交付為要件，所謂以詐術使人交付，必須被詐欺人因
    其詐術而陷於錯誤，若其所用方法，不能認為詐術，亦不致使人陷於錯誤，即不
    構成該罪。而民事債務人未依債之本旨履行給付之情況，在一般社會經驗上原因
    眾多，非必均出於詐欺犯罪一端，苟無足可認其自始具有不法所有意圖之積極證
    據，縱令於債之關係成立後，惡意不為給付，亦僅能令負民事上遲延給付責任，
    不能據此推測其在負債之初一概具有從事財產犯罪行為之故意。再刑法上詐欺罪
    以行為人因施用詐術而獲取財產上之不法利益，致被害人因而受有財產上之損害
    為必要，故若行為人並未得利，而被害人並未受有損害，仍難以詐欺罪相繩。
四、本件自訴人認被告涉犯詐欺罪行，無非係以被告簽立切結書、同意授權書及領款
    收據，詐領款項砌詞興訟等為其主要論據；經查本件被告已高齡八十九歲（民國
    三年九月二十日生），原審同意其兒子周宜郎擔任輔佐人；輔佐人陳稱：自訴人
    通知領派下員費用開始領新台幣（下同）二十萬元，後來又領五萬元；財產一共
    一百零五億元，為何一個人是五十三萬元，七十七年自訴人擅自送給他人一億元
    ，我們覺得不對勁，後面的錢就不領了；我們寫存證信函給自訴人，又提出告訴
    ，目前案子還在偵查中等語。
五、查「不問何人知有犯罪嫌疑者，得為告發」刑事訴訟法第二百四十一條明文規定
    ，抗告人認被告領款後出具切結書等，所為提出告發認係詐欺行為，尚有誤解，
    原審認本件係抗告人甲○○主動通知祭祀公業周元榮、周元榮公榮文公、周元榮
    公、周榮文派下員乙○○領取款項共二十五萬元；抗告人指訴被告施用詐術領取
    款項，惟並未提出證據以實其說，其空言指陳被告有詐欺犯行，自不足採；此外
    ，復查無其他積極證據，足認被告有何詐欺之犯行。其詐欺之犯罪嫌疑，顯有不
    足，有刑事訴訟法第二百五十二條第十款之情形，爰依法裁定駁回自訴人之自訴
    ，任事用法並無違誤，至於抗告人提出上開領款收據、告發狀、筆錄及不起訴書
    等，仍不影響於原審認定，自訴人仍陳詞提起抗告為無理由，從而自訴人之抗告
    為無理由，應予駁回。
五、據上論結，應依刑事訴訟法第四百十二條裁定如主文。
中　　　華　　　民　　　國　　九十三　　年　　　十一　　月　　   五 　日
                              臺灣高等法院刑事第二十三庭
                                  審判長法  官  黃  瑞  華
                                        法  官  蔡  明  宏
                                        法  官  王  淑  滿
右正本證明與原本無異。
不得抗告
                                        書記官  陳  思  云
中　　　華　　　民　　　國　　九十三　　年　　　十一　　月　　   十一 　日
